【裁判字號】    98,訴,695
【裁判日期】    980831
【裁判案由】    違反毒品危害防制條例
【裁判全文】
臺灣嘉義地方法院刑事判決               98年度訴字第695號
公  訴  人  臺灣嘉義地方法院檢察署檢察官
被      告  甲○○
                      號
                    現另案羈押於臺灣嘉義看守所
上列被告因違反毒品危害防制條例案件，經檢察官提起公訴（98
年度毒偵字第880號），被告於準備程序期日就被訴事實為有罪
陳述，本院合議庭裁定由受命法官獨任進行簡式審判程序，判決
如下：
    主  文
甲○○施用第一級毒品，累犯，處有期徒刑柒月。扣案之第一級
毒品海洛因參包（驗餘淨重零點零玖貳公克）沒收銷燬；其毒品
外包裝袋參只均沒收。
    犯 罪 事 實
一、甲○○前因施用毒品案件，經本院以91年度毒聲字第318號
    裁定送觀察勒戒後，認無繼續施用毒品傾向，於民國91年5
    月28日釋放，並經臺灣嘉義地方法院檢察署檢察官於同日以
    91年度毒偵字第417號為不起訴處分確定。又因施用毒品案
    件，經本院以92年度毒聲字第135號裁定送觀察勒戒後，認
    無繼續施用毒品傾向，於92年4月29日釋放，並經臺灣嘉義
    地方法院檢察署檢察官於同日以92年度毒偵字第119號為不
    起訴處分確定。其於95年間，因施用毒品之違反毒品危害防
    制條例案件，經本院以95年度訴字第82號判處有期徒刑7月
    確定；因詐欺案件，經本院以96年度嘉簡字第193號判處有
    期徒刑4月確定，上揭2罪經減刑裁定為應執行有期徒刑4月
    15日確定，於96年7月16日執行完畢。詎甲○○仍不知悔改
    ，於前揭毒品前案執行完畢釋放後5年內，再基於施用第1級
    毒品海洛因之犯意，於98年6月2日上午9時50分許，在其嘉
    義市○區○○街163巷60號居處內，以將海洛因加水溶解後
    ，再用針筒注射身體之方式，施用第1級毒品海洛因1次。嗣
    於同日上午9時55分許，甲○○因另涉搶奪案件在嘉義市○
    區○○路與仁愛路交岔路口為警逮捕（涉犯搶奪罪嫌部分已
    另案起訴），當場在甲○○身上扣得海洛因3包（毛重共0.7
    公克，驗餘淨重共0.092公克），經甲○○同意採其尿液送
    驗，結果呈嗎啡及可待因（均為海洛因於人體內之代謝物）
    陽性反應，始查悉上情。
二、案經嘉義市政府警察局第一分局移送臺灣嘉義地方法院檢察
    署檢察官偵查起訴。
    理  由
一、本件係經被告甲○○於準備程序當庭表示認罪，而經本院裁
    定以簡式審判程序加以審理，則依據刑事訴訟法第273條之
    2、同法第159條第2項之規定，不適用傳聞法則有關限制證
    據能力之相關規定，合先敘明。
二、上揭犯罪事實，業據被告於本院審理時坦承不諱，而被告於
    查獲該日經警採集尿液送驗結果，呈嗎啡及可待因陽性反應
    之事實，有臺灣檢驗科技股份有限公司濫用藥物尿液檢驗報
    告、尿液代號與真實姓名對照表（1B980602）附卷可稽（見
    警卷第14頁、偵卷第14頁）；又警方當場於被告身上實施搜
    索，扣得透明結晶3包，經送驗，檢出海洛因成分乙情，亦
    有搜索同意書、搜索扣押筆錄、扣押物品目錄表、扣押物品
    收據、毒品照片2張、行政院衛生署草屯療養院鑑定書各1份
    （見警卷第8至12頁、第22頁、偵卷第12頁）及扣案之第一
    級毒品海洛因3小包可資佐證，足認被告之自白與事實相符
    ，堪可採信。
三、按施用第一、二級毒品為犯罪行為，毒品危害防制條例第10
    條定有處罰明文。故施用第一、二級毒品者，依前揭規定本
    應科以刑罰。惟基於刑事政策，對合於一定條件之施用者，
    則依同條例第20條、第23條之規定，施以觀察、勒戒及強制
    戒治之保安處分。又毒品危害防制條例於92年7月9日修正公
    布，自93年1月9日施行，其中第20條、第23條將施用毒品之
    刑事處遇程序，區分為「初犯」及「5年內再犯」、「5年後
    再犯」。依其立法理由之說明：「初犯」，經觀察、勒戒或
    強制戒治後，應為不起訴處分或不付審理之裁定；經觀察、
    勒戒或強制戒治執行完畢釋放後，「5年內再犯」者，因其
    再犯率甚高，原實施之觀察、勒戒及強制戒治既已無法收其
    實效，爰依法追訴或裁定交付審理。至於經觀察、勒戒或強
    制戒治執行完畢釋放後，「5年後再犯」者，前所實施之觀
    察、勒戒或強制戒治已足以遮斷其施用毒品之毒癮，為期自
    新及協助其斷除毒癮，仍適用「初犯」規定，先經觀察、勒
    戒或強制戒治之程序。從而依修正後之規定，僅限於「初犯
    」及「5年後再犯」二種情形，始應先經觀察、勒戒或強制
    戒治程序。倘被告於5年內已再犯，經依法追訴處罰，縱其
    第3次（或第3次以上）再度施用毒品之時間，在初犯經觀察
    、勒戒或強制戒治執行完畢釋放5年以後，已不合於「5年後
    再犯」之規定，且因已於「5年內再犯」，顯見其再犯率甚
    高，原實施觀察、勒戒或強制戒治，已無法收其實效，即應
    依該條例第10條處罰（參見最高法院97年9月9日第5次刑事
    庭會議決議意旨）。查被告分別於91、92年觀察、勒戒處分
    執行完畢釋放後5年內，再犯施用第一級毒品罪，經依法追
    訴處罰，縱其本次施用毒品時間，與前開91、92年觀察、勒
    戒執行完畢日相距已5年以上，揆諸前開說明，已不合於「5
    年後再犯」之規定，自應依毒品危害防制條例第10條第1項
    之規定處罰。是核被告所為，係犯毒品危害防制條例第10
    條第1項之施用第一級毒品罪。被告持有第一級毒品以施用
    ，其持有之低度行為，應為施用之高度行為所吸收，不另論
    罪。再被告有前揭之前科科刑及執行紀錄，有臺灣嘉義地方
    法院檢察署刑案資料查註紀錄表、臺灣高等法院被告前案紀
    錄表各1份在卷可按，其受徒刑之執行完畢，5年以內故意再
    犯有期徒刑以上之罪，為累犯，應依刑法第47條第1項之規
    定，加重其刑。爰審酌被告曾因施用毒品，經本院裁定送觀
    察勒戒、強制戒治及徒刑之執行完畢而再犯本案，惟念及施
    用毒品本質上係戕害自身健康之行為，尚未嚴重破壞社會秩
    序或侵害他人權益，又被告於審判程序坦承犯行，態度尚佳
    等一切情狀，量處如主文所示之刑，以資懲儆。
四、扣案海洛因3包（原查扣淨重共0.117公克；驗餘淨重0.092
    公克），經採驗結果檢出海洛因成分，乃第一級毒品，不問
    屬於犯人與否，應依毒品危害防制條例第18條第1項前段規
    定宣告沒收銷燬之；至於裝盛該海洛因之外包裝袋3只，具
    有防止毒品裸露、逸出及潮濕功用，為被告所有便利其持有
    毒品所用之物，應依刑法第38條第1項第2款規定宣告沒收。
據上論節，依刑事訴訟法第273條之1第1項、第299條第1項前段
，毒品危害防制條例第10條第1項、第18條第1項前段，刑法第11
條前段、第47條第1項、第38條第1項第2款，判決如主文。
本案經檢察官徐鈺婷到庭執行職務。
中    華    民    國    98    年    8     月    31    日
                  刑事第四庭    法  官  王慧娟
以上正本證明與原本無異。
如不服本判決應於收受判決後10日內向本院提出上訴書狀，並應
敘述具體理由；其未敘述上訴理由者，應於上訴期間屆滿後20日
內向本院補提理由書（均須按他造當事人之人數附繕本）「切勿
逕送上級法院」。
中    華    民    國    98    年    8     月    31    日
                                書記官  黃子祝
附錄法條：
毒品危害防制條例第10條第1項
施用第一級毒品者，處 6 月以上 5 年以下有期徒刑。


司法院資訊處製作；財團法人民間司法改革基金會備份。
